【裁判字號】    98,上訴,224
【裁判日期】    980121
【裁判案由】    毒品危害防制條例
【裁判全文】
臺灣高等法院刑事判決                 98年度上訴字第224號
上  訴  人
即  被  告  甲○○
上列上訴人因違反毒品危害防制條例案件，不服臺灣板橋地方法
院97年度訴字第2285號，中華民國97年11月12日第一審判決（起
訴案號：臺灣板橋地方法院檢察署97年度毒偵字第3388號），提
起上訴，本院判決如下：
    主  文
上訴駁回。
    理  由
一、按刑事訴訟法第361條第1項規定「不服地方法院之第一審判
    決而上訴者，應向管轄第二審之高等法院為之。」，而民國
    96年6月15日修正，同年7月4日修正公布之同條第2項並規定
    「上訴書狀應敘述具體理由。」，此屬法律上應具備之程式
    。又同法第362條、第367條前段分別規定「原審法院認為上
    訴不合法律上之程式或法律上不應准許或其上訴權已經喪失
    者，應以裁定駁回之。」、「第二審法院認為上訴有第362
    條前段之情形者，應以判決駁回之。」。而所謂不服第一審
    判決之「具體理由」，係指依據卷內訴訟資料，具體指摘第
    一審判決關於認定事實、適用法律及量刑等事項，有違法或
    不當之情形而言，此為提起第二審上訴之法定要件。倘上訴
    人之上訴書狀，雖有敘述上訴理由，惟並未具體指摘第一審
    判決關於認定事實、適用法律及量刑等事項究竟有何違法或
    不當情形，即難認已敘述具體理由，所為上訴，自屬不符法
    律上應具備之程式。
二、本件原審就被告施用第一級毒品部分，判決「甲○○施用第
    一級毒品，累犯，處有期徒刑拾月。扣案之第一級毒品海洛
    因貳包（合計淨重壹點伍參公克）沒收銷燬之；盛裝上開毒
    品海洛因之外包裝袋貳只、包裝袋陸包、分裝袋陸大包、電
    子磅秤壹個、分裝匙拾支、研磨器壹個、攪拌器壹支，均沒
    收之。」（如附件原審判決書所載，施用第一級毒品部分）
    ，上訴人即被告甲○○不服原判決，提起上訴，其上訴理由
    僅泛稱：已經自行接受美沙冬療程，原審判決量刑過重，請
    給予輕判之機會云云。然查，上訴人之上訴理由未具體指摘
    原判決關於認定事實、適用法律等事項，究竟有何違法或不
    當之情形。揆諸上開說明，本件上訴不合法律上之程式，且
    無從命補正，應予駁回，並不經言詞辯論為之。
三、被告施用第二級毒品部分，原審判決後，檢察官及被告均未
    聲請上訴，業已確定，附此敘明。
據上論斷，應依刑事訴訟法第367條前段、第372條，判決如主文
。
中    華    民    國    98    年    1     月    21    日
                  刑事第一庭    審判長法  官  葉騰瑞
                                      法  官  莊明彰
                                      法  官  王炳梁
以上正本證明與原本無異。
如不服本判決，應於收受送達後10日內向本院提出上訴書狀，其
未敘述上訴之理由者並得於提起上訴後10日內向本院補提理由書
（均須按他造當事人之人數附繕本）「切勿逕送上級法院」。
                                      書記官  陳佳伶
中    華    民    國    98    年    1     月    21    日
附錄本案論罪科刑法條全文：
毒品危害防制條例第10條第1項：
施用第一級毒品者，處6月以上5年以下有期徒刑。
附件：
臺灣板橋地方法院刑事判決              97年度訴字第2285號
公  訴  人  臺灣板橋地方法院檢察署檢察官
被      告  甲○○  男  30歲（民國○○年○月○○日生）
                    身分證統一編號：Ｚ000000000號
                    住彰化縣鹿港鎮○○街70巷8號
                    居臺北縣板橋市○○○路27之9號4樓
上列被告因違反毒品危害防制條例案件，經檢察官提起公訴（97
年度毒偵字第3388號），被告於準備程序中對被訴之事實為有罪
陳述，本院合議庭裁定由受命法官獨任行簡式審判程序，並判決
如下：
    主  文
甲○○施用第一級毒品，累犯，處有期徒刑拾月。扣案之第一級
毒品海洛因貳包（合計淨重壹點伍參公克）沒收銷燬之；盛裝上
開毒品海洛因之外包裝袋貳只、包裝袋陸包、分裝袋陸大包、電
子磅秤壹個、分裝匙拾支、研磨器壹個、攪拌器壹支，均沒收之
。又施用第二級毒品，累犯，處有期徒刑柒月；扣案之第二級毒
品甲基安非他命貳包（驗餘淨重合計零點柒肆捌捌公克）沒收銷
燬之；盛裝上開毒品甲基安非他命之外包裝袋貳只、包裝袋陸包
、分裝袋陸大包、電子磅秤壹個、吸食器伍個、分裝匙拾支、研
磨器壹個、攪拌器壹支，均沒收之。應執行有期徒刑壹年肆月，
扣案之第一級毒品海洛因貳包（合計淨重壹點伍參公克）、第二
級毒品甲基安非他命貳包（驗餘淨重合計零點柒肆捌捌公克）沒
收銷燬之；盛裝上開毒品海洛因、甲基安非他命之外包裝袋各貳
只、包裝袋陸包、分裝袋陸大包、電子磅秤壹個、吸食器伍個、
分裝匙拾支、研磨器壹個、攪拌器壹支，均沒收之。
    事  實
一、甲○○前於民國87年間，因施用毒品案件，經本院以87年度
    毒聲字第1701號裁定送觀察、勒戒後，認無繼續施用毒品傾
    向，於87年9 月24日出所，並經台灣板橋地方法院檢察署檢
    察官於87年9 月24日以87年度偵字第19026 號不起訴處分確
    定。嗣於87年間，又因施用毒品案件，經本院以87年度毒聲
    字第3153號裁定送觀察、勒戒後，認有繼續施用毒品傾向，
    經法院裁定令入戒治處所施以強制戒治，執行後於88年6 月
    15日出所；上開施用毒品犯行並經檢察官起訴後，經本院於
    88年3 月8 日以88年度簡字第56號判決，判處有期徒刑5 月
    ，如易科罰金，以銀元300 元折算1 日確定，入監服刑後於
    88年11月14日執行完畢。又於87年間，因違反毒品危害防制
    條例案件，經本院以87年度訴字第1932號判決，判處有期徒
    刑1 年確定，於90年5 月31日執行完畢。復於91年間，因犯
    連續施用第一級及第二級毒品罪，經本院於93年8 月31日以
    93度訴緝字第115 號判決，分別判處有期徒刑9 月、7 月，
    應執行有期徒刑1 年2 月確定。再於93年間，因犯施用第一
    級及第二級毒品罪，經本院於93年10月29日以93度訴字第
    937 號判決，分別判處有期徒刑9月、6 月，應執行有期徒
    刑1 年2 月確定。上開4 罪嗣經本院於96年7 月16日以96年
    度聲減字第133 號裁定，分別減為有期徒刑4 月15日、3 月
    、4 月15日、3 月15日，應執行有期徒刑1 年2 月，於96年
    7 月16日執行完畢（於本案構成累犯）。詎其仍不思悔改，
    明知海洛因、甲基安非他命分別係毒品危害防制條例所規定
    之第一級、第二級毒品，不得非法持有、施用，竟基於施用
    第一級毒品海洛因及第二級毒品甲基安非他命之犯意，於97
    年3 月29日上午某時許，在臺北縣板橋市○○○路27之9 號
    4 樓住處內，以將毒品海洛因置於香煙內、將毒品甲基安非
    他命置於玻璃球吸食器內點火加熱燒烤產生煙霧吸聞之方式
    ，非法施用海洛因及甲基安非他命各1 次。嗣為警於同日下
    午17時50分許，在上開住處查獲，並扣得第一級毒品海洛因
    2 包（合計淨重1.53公克、空包裝重0.68公克、純度43.45%
    、純質淨重0.66公克）、第二級毒品安非他命2 包（毛重
    1.2290 公克、淨重0.7490公克、取樣0.0002公克、餘重
    0.7488公克）、包裝袋6 包、分裝袋6 大包、電子磅秤1 個
    、吸食器5 個、分裝匙10支、研磨器1 個、攪拌器1 支。甲
    ○○為警查獲後採取其尿液檢體經送鑑驗結果均呈嗎啡類、
    安非他命類陽性反應，始查悉上情。
二、案經台北縣政府警察局板橋分局移送臺灣板橋地方法院檢察
    署檢察官偵查起訴。
    理  由
一、程序部分：按除被告所犯為死刑、無期徒刑、最輕本刑為3
    年以上有期徒刑之罪或高等法院管轄第一審案件者外，於第
    一次審判期日前之準備程序進行中，被告先就被訴事實為有
    罪之陳述時，審判長得告知被告簡式審判程序之旨，並聽取
    當事人、代理人、辯護人及輔佐人之意見後，裁定進行簡式
    審判程序，刑事訴訟法第273條之1第1項定有明文。經核本
    件被告甲○○所犯係死刑、無期徒刑、最輕本刑為3 年以上
    有期徒刑以外之罪，其於準備程序中就被訴事實為有罪之陳
    述，經法官告知簡式審判程序之旨，並聽取公訴人、被告之
    意見後，本院爰依首揭規定，合議裁定由受命法官獨任進行
    簡式審判程序，合先敘明。
二、訊據被告甲○○對於上揭時地分別施用第一級毒品海洛因、
    第二級毒品甲基安非他命之犯罪事實，於本院審理時坦承不
    諱，並有被告所有之第一級毒品海洛因2 包、第二級毒品安
    非他命2 包、包裝袋6 包、分裝袋6 大包、電子磅秤1 個、
    吸食器5 個、分裝匙10支、研磨器1 個、攪拌器1 支扣案可
    資佐證。又被告為警查獲所採集尿液經送鑑定，亦呈海洛因
    代謝嗎啡、甲基安非他命類陽性反應，有台灣檢驗科技股份
    有限公司97年4 月16日CH /2008/40131號濫用藥物尿液檢驗
    報告1 份在卷可稽。另扣案之粉末2 包，合計淨重1.53公克
    、空包裝重0.68公克、純度43.45%、純質淨重0.66公克，均
    含第一級毒品第6 項毒品海洛因成分；另扣案之白色及白色
    透明結晶2 袋，實稱毛重1.2290公克、淨重0.7490公克、取
    樣0. 0002 公克、餘重0.7488公克，分別有法務部調查局濫
    用藥物實驗室調科壹字第09723025060 號鑑定書、交通部民
    用航空局航空醫務中心毒品鑑定書各1 紙附卷足憑。此外，
    復有台北縣政府警察局板橋分局搜索扣押筆錄、扣押物品目
    錄表各1 份、照片9 幀在卷可參。足徵被告上開自白核與事
    實相符，堪以採憑。
三、按施用第一、二級毒品為犯罪行為，毒品危害防制條例第10
    條定有處罰明文。故施用第一、二級毒品者，依前揭規定本
    科以刑罰，惟基於刑事政策，對合於一定條件之施用者，則
    依同條例第20條、第23條之規定，施以觀察、勒戒或強制戒
    治之保安處分。又毒品危害防制條例於民國92年7 月9 日修
    正公布，自93年1 月9 日施行，刪除2 犯及3 犯之規定，一
    改修法前繁雜之處遇程序，並認施用毒品者係屬病患性犯人
    ，以觀察、勒戒戒除其身癮，並以強制戒治去除其心癮。其
    中第20條、第23條將施用毒品之刑事處遇程序，區分為「初
    犯」及「五年內再犯」、「五年後再犯」。依其立法理由之
    說明：「初犯」，經觀察、勒戒或強制戒治後，應為不起訴
    處分或不付審理之裁定；經觀察、勒戒或強制戒治執行完畢
    釋放後，「五年內再犯」者，因其再犯率甚高，原實施之觀
    察、勒戒及強制戒治既已無法收其實效，爰依法追訴或裁定
    交付審理。至觀察、勒戒或強制戒治執行完畢釋放後，「五
    年後再犯」者，前所實施之觀察、勒戒或強制戒治已足以遮
    斷其施用毒品之毒癮，為期自新及協助其斷除毒癮，仍適用
    「初犯」規定，先經觀察、勒戒或強制戒治之程序。從而依
    該次修正後之規定，僅限於「初犯」及「五年後再犯」二種
    情形，始應先經觀察、勒戒或強制戒治之程序。倘被告於五
    年內已再犯，經依法追訴處罰，縱其第3 次（或第3 次以上
    ）再度施用毒品之時間，在初犯或前次再犯經觀察、勒戒或
    強制戒治執行完畢釋放5 年以後，已不合於「五年後再犯」
    之規定，且因已於「五年內再犯」，顯見其再犯率甚高，原
    實施觀察、勒戒或強制戒治，已無法收其實效，即應依該條
    例第10條處罰。至於第3 次（或第3 次以上）施用毒品之時
    間，是否宜有期間限制？以多久為適宜？則分屬刑事政策、
    專門醫學之範圍，非審判機關所能決定，有待循立法途徑解
    決（最高法院96年度台非字第119 號判決、97年度第5 次事
    庭會議決議參照）。查被告甲○○前於87年間，因施用毒品
    案件，經本院以87年度毒聲字第1701號裁定送觀察、勒戒後
    ，認無繼續施用毒品傾向，於87年9 月24日出所，並經台灣
    板橋地方法院檢察署檢察官於87年9 月24日以87年度偵字第
    19026 號不起訴處分確定。嗣於87年間，又因施用毒品案件
    ，經本院以87年度毒聲字第3153號裁定送觀察、勒戒後，認
    有繼續施用毒品傾向，經法院裁定令入戒治處所施以強制戒
    治，執行後於88年6 月15日出所；上開施用毒品犯行並經檢
    察官起訴後，經本院於88年3 月8 日以88年度簡字第56號判
    決，判處有期徒刑5 月，如易科罰金，以銀元300 元折算1
    日確定，入監服刑後於88年11月14日執行完畢。又於87年間
    ，因違反毒品危害防制條例案件，經本院以87年度訴字第
    1932號判決，判處有期徒刑1 年確定，於90年5 月31日執行
    完畢。復於91年間，因犯連續施用第一級及第二級毒品罪，
    經本院於93年8 月31日以93度訴緝字第115 號判決，分別判
    處有期徒刑9 月、7 月，應執行有期徒刑1 年2 月確定。再
    於93年間，因犯施用第一級及第二級毒品罪，經本院於93年
    10月29日以93度訴字第937 號判決，分別判處有期徒刑9月
    、6 月，應執行有期徒刑1 年2 月確定。上開4 罪嗣經本院
    於96年7 月16日以96年度聲減字第133 號裁定，分別減為有
    期徒刑4 月15日、3 月、4 月15日、3 月15日，應執行有期
    徒刑1 年2 月，於96年7 月16日執行完畢，此有台灣高等法
    院被告前案紀錄表在卷可憑，本件被告施用第一級毒品、第
    二級毒品犯行，已不合於「五年後再犯」之規定，揆諸上開
    說明，本院自得依法論科。
四、按海洛因、甲基安非他命分別係毒品危害防制條例第2 條第
    2 項第1 款、第2 款所明定之第一級、第二級毒品，不得非
    法持有、施用。核被告甲○○所為，係犯毒品危害防制條例
    第10條第1 項之施用第一級毒品罪及同條第2 項之施用第二
    級毒品罪。其施用第一級毒品海洛因前後持有海洛因，施用
    第二級毒品甲基安非他命前持有甲基安非他命之低度行為，
    應分別為施用海洛因、甲基安非他命之高度行為所吸收，均
    不另論罪。另被告前有如事實欄所載之犯罪執行完畢紀錄，
    有前揭臺灣高等法院被告前案紀錄表在卷可稽，其於受有期
    徒刑執行完畢5 年內，故意再犯本件有期徒刑以上罪，為累
    犯，應依法加重其刑。爰審酌被告有如上所述之前科資料，
    有台灣高等法院被告前案紀錄表在卷可憑，可見其素行不佳
    ，被告前因施用毒品，經觀察勒戒、強制戒治、法院判刑並
    執行完畢，仍無法戒絕毒癮，再次漠視法令禁制而犯本罪，
    惟其施用毒品所生危害，實以自戕身心健康為主，對於他人
    生命、身體、財產等法益，尚無明顯而重大之實害，兼衡其
    犯罪後坦承犯行之態度等一切情狀，分別量處如主文所示之
    刑，並定其應執行之刑，以資懲儆。
五、扣案之第一級毒品海洛因2 包（合計淨重1.53公克、空包裝
    重0.68公克、純度43.45%、純質淨重0.66公克）、第二級毒
    品甲基安非他命2 包（毛重1.2290公克、淨重0.7490公克、
    取樣0.0002公克、餘重0.7488公克）分別係第一級毒品及第
    二級毒品，業如前述，應依毒品危害防制條例第18條第1 項
    前段之規定，宣告沒收銷燬之。至上開毒品海洛因、甲基安
    非他命各2 包之外包裝，係用於包裹毒品，防其裸露、潮濕
    ，便於持有、攜帶施用；另扣得包裝袋6 包、分裝袋6 大包
    、電子磅秤1 個、吸食器5 個、分裝匙10支、研磨器1 個、
    攪拌器1 支，均係供本件犯罪所用之物，且係被告所有，此
    據被告供明在卷，爰依刑法第38條第1 項第2 款規定，均併
    予宣告沒收。
據上論斷，應依刑事訴訟法第273條之1第1項、第299條第1項前
段，毒品危害防制條例第10條第1項、第2項、第18條第1項前段
，刑法第11條前段、第47條第1 項、第51條第5 款、第38條第1
項第2 款，判決如主文。
本案經檢察官曾文鐘到庭執行職務。
中    華    民    國    97    年    11    月    12    日
                  刑事第二十一庭    法  官  侯  志  融
以上正本證明與原本無異。
如不服本判決應於送達後十日內向本院提出上訴狀。
                                    書記官  廖  美  紅
中    華    民    國    97    年    11    月    12    日
附錄本案論罪科刑法條全文：
毒品危害防制條例第十條
施用第一級毒品者，處六月以上五年以下有期徒刑。
施用第二級毒品者，處三年以下有期徒刑。


司法院資訊處製作；財團法人民間司法改革基金會備份。
